---
title: "Lab 02 - Plastic waste"
author: "Jade Gélinas"
date: "15 septembre 2025"
output: github_document
---

## Chargement des packages et des données

```{r load-packages, message=FALSE}
library(tidyverse) 
```

```{r load-data, message=FALSE}
plastic_waste <- read_csv("data/plastic-waste.csv")
```

Commençons par filtrer les données pour retirer le point représenté par Trinité et Tobago (TTO) qui est un outlier.

```{r filter-data, message=FALSE}
plastic_waste <- plastic_waste %>%
  filter(plastic_waste_per_cap < 3.5)
```
plastic_waste <- read_csv("data/plastic-waste.csv")

## Exercices

### Exercise 1

```{r plastic-waste-continent}
 ggplot(plastic_waste, aes(x = plastic_waste_per_cap)) +
  geom_histogram(binwidth = 0.2)+
  facet_wrap(~continent)
```

### Exercise 2

```{r plastic-waste-density}
ggplot(plastic_waste, aes(x = plastic_waste_per_cap)) +
  geom_density(adjust=1)
ggplot(plastic_waste, aes(x = plastic_waste_per_cap,color=continent)) +
  geom_density(adjust=1)
ggplot(plastic_waste, aes(x = plastic_waste_per_cap,fill=continent, color=continent)) +
  geom_density(adjust=1)
ggplot(plastic_waste, aes(x = plastic_waste_per_cap,fill=continent, color=continent)) +
  geom_density(adjust=1,alpha=0.5)

```

Réponse à la question...
Parce que les directives (color et fill) sont des caractéristiques principales et peuvent donc être envoyés directement sur les variables. Ces deux directives jouent aussi sur l'esthétique du graphique contrairent au alpha qui sert à rendre la lecture du grapique plus facile lorsque que plusieurs données se chevauchent. 
### Exercise 3

Boxplot:

```{r plastic-waste-boxplot}
ggplot(plastic_waste, aes(x =continent,y=plastic_waste_per_cap)) +
  geom_boxplot()
```

Violin plot:

```{r plastic-waste-violin}
ggplot(plastic_waste, aes(x =continent, y = plastic_waste_per_cap)) +
  geom_violin()
```

Réponse à la question...
On voit mieux la répartition de la pollution par habitants grâce aux violons contrairement au box plot qui se concentre sur la moyenne des et non la dispersion de la pollution par habitants.
### Exercise 4

```{r plastic-waste-mismanaged}
ggplot(data = plastic_waste,
       mapping = aes(x = plastic_waste_per_cap,
                     y = mismanaged_plastic_waste_per_cap,
                     color=continent
                     )) +
  geom_point()
ggplot(data = plastic_waste,
       mapping = aes(x = plastic_waste_per_cap,
                     y = mismanaged_plastic_waste_per_cap,
                     color=continent
                     )) +
  geom_point()+
  facet_wrap(~continent)
```

Réponse à la question...

### Exercise 5


```{r plastic-waste-population-total}
ggplot(data = plastic_waste,
       mapping = aes(x = plastic_waste_per_cap,
                     y = total_pop,
                     )) + 
  geom_point()
```

```{r plastic-waste-population-coastal}
ggplot(data = plastic_waste,
       mapping = aes(x = plastic_waste_per_cap,
                     y = coastal_pop
                     )) +
  geom_point()
```

Réponse à la question...

## Conclusion

Recréez la visualisation:

```{r recreate-viz}
plastic_waste_coastal <- plastic_waste %>% 
mutate(coastal_pop_prop = coastal_pop / total_pop) %>%
filter(plastic_waste_per_cap <3)
ggplot(plastic_waste_coastal,
       mapping = aes(x = coastal_pop_prop,
                     y = plastic_waste_per_cap,
                     colour = continent)) +
  geom_point() +
  labs(title = "Quantité de déchets plastiques vs Proportion de la population côtière",
       subtitle = "Selon le continent",
       x = "Proportion de la population côtière (Coastal / total population)",y= "Nombre de déchets de plastiques par habitant", color= "continent")+
geom_smooth()
```
